【裁判字號】    97,執消債更,79
【裁判日期】    980406
【裁判案由】    更生事件
【裁判全文】
臺灣屏東地方法院民事裁定          97年度執消債更字第79號
聲  請  人
即債務人    丙○○
相  對  人
即債權人    遠東國際商業銀行股份有限公司
法定代理人  丁○○
相  對  人
即債權人    元大商業銀行股份有限公司
法定代理人  顏慶章
代  理  人  吳惠美
相  對  人
即債權人    友邦國際信用卡股份有限公司
法定代理人  戊○○
相  對  人
即債權人    中國信託商業銀行股份有限公司
法定代理人  己○○
相  對  人
即債權人    國泰世華商業銀行股份有限公司
法定代理人  乙○○
相  對  人
即債權人    聯邦商業銀行股份有限公司
法定代理人  甲○○
上列當事人聲請消費者債務清理事件，本院裁定如下：
    主  文
債務人所提如附件所示之更生方案應予認可。
    理  由
一、按債務人有薪資、執行業務所得或其他固定收入，法院認更
    生方案之條件公允者，得不經債權人會議可決，逕依債務人
    之聲請或依職權以裁定認可更生方案，消費者債務清理條例
    第64條第1 項定有明文。
二、經查：本件債務人聲請更生，前經本院裁定開始更生程序在
    案，有上開裁定一份在卷可參，又債務人受僱於宏應商行（
    福利金香舖），有固定之收入，每月新台幣（下同）10,000
    元等情，業據其提出財產及收入狀況說明書、財政部臺灣省
    南區國稅局95、96年度綜合所得稅各類所得資料清單、在職
    證明及薪資證明各一份在卷足憑。再觀諸債務人所提如附件
    所示之更生方案，其條件為：自認可更生方案裁定確定翌日
    起分96期（8 年），以每1 個月為一期，第1 期至第36期每
    期清償4,000 元，第37期至第96期每期清償5,000 元，清償
    總額計444,000 元，清償成數為無擔保及無優先債權總額之
    52.92%，並由陳翰傑（57年7 月14日生）擔任保證人，以確
    保更生方案之履行。本院參酌債務人並無可資換價之財產，
    保證人陳翰傑任職於統聯汽車客運股份有限公司，有固定薪
    資（投保薪資43,900元），依法受債務人扶養之人，子陳帝
    任（85年9 月15日生）、子陳帝佑（86年9 月22日生）、女
    陳瀅（91年8 月26日生）、子陳帝均（98年1 月7 日生）
    ，分別為12歲、11歲、6 歲、未滿週歲，年紀均尚幼等情，
    亦有財政部臺灣省南區國稅局財產歸屬資料清單、債務人財
    產及收入狀況報告書、戶籍謄本、保證人陳翰傑勞工保險被
    保險人投保資料表各一份在卷足憑。揆之債務人每月收入僅
    10,000元，扣除履行更生方案每月應還款項，參酌其住居之
    台灣省屏東縣依內政部社會司所公佈之98年度每人每月最低
    生活費之9,829 元之標準，即所預留供其本人與分攤四位稚
    齡子女之每月生活必要費用僅五、六千元，實已甚為勉強，
    惟為確保其更生方案之履行，乃由第三人陳翰傑擔任保證人
    ，足見其還款之誠意，是其更生方案核屬公允、適當、可行
    ，且債務人並無同條例第64條第2 項所定不得認可之消極事
    由存在，故不經債權人會議可決，予以認可該更生方案。至
    於給付之方式，債務人請求將每期應繳納金額匯入最大無擔
    保債權銀行指定帳戶，再由該銀行轉付給各債權人，業據最
    大債權銀行具狀表示不同意，茲按最大債權銀行並無轉付之
    義務，為杜爭議，並基於各債權人之公平受償，爰將清償方
    法修正為由債務人自認可更生方案裁定確定之翌日起，於每
    月20日前（遇假日順延至次上班日），將每期應清償之金額
    ，依各債權人債權比例，分別給付給各債權人，附此敘明。
三、債權人陳述意見略以：（一）債務人目前幫其同居人母親看
    店，每月獲取零用金性質之收入10,000元，與勞委會所訂勞
    工最低基本工資17,280元相較，顯屬過低，債務人正值壯年
    ，應另覓工作以提高其每月收入，以增加其每月還款金額。
    （二）債務人更生方案表示前36期每月償還4,000 元，待三
    年後外出另覓工作，後60期每月償還5,000 元，然債務人外
    出工作後薪資所得應可增加至最低標準工資17,280元以上，
    相較目前薪資，每月可增加約8,000 元，是債務人後60期每
    月僅增加還款1,000 元，還款成數過低，有損債權人權益，
    實不合理。（三）債務人現年34歲，距離法定退休年齡65歲
    尚有31年，如以每月20,000萬元計算，應可領取薪資744 萬
    元，顯然有償還全部債務之可能，是債務人應另循與債權人
    協商解決之方法，並非以投機方式聲請更生解決其債務，故
    其更生聲請應予駁回。（四）應在更生方案中對債務人於清
    償期間為生活程度一定限制等語。惟查：
  （一）本件債務人目前受僱於其同居人母親所經營之金香店幫
        忙看店，收入每月10,000元，兼可照顧其甫出生3 個月
        之稚子，現時若另覓較高收入之工作，須另行支出兒子
        之保母費，衡量上情，未必適宜。另依債務人計畫於日
        後小兒子稍長之後外出另覓工作，揆之債務人並非具有
        專門技術性之專業人員，實難期待有高所得，若以勞委
        會所訂勞工最低基本工資17,280元計算，留供其本身及
        分攤子女生活必要費用，參照內政部社會司所公布每人
        每月最低生活費標準，亦難有提高每月還款金額之能力
        。而觀之消費者債務清理條例之目的，除保障債權人集
        團性滿足之最大化及公平化外，並為賦與債務人重建復
        甦其經濟生活之機會。故消費者債務清理程序制度之構
        築首需強調生活再建及破綻預防，提高債務人工作意願
        並改善其生活習慣，使能重新出發，從而保障其生存權
        ，並促進其義務遂行能力，儘可能永續性回復信用。是
        若還款額度逾越其所能負擔之極限過大，債務人勢必無
        法清償，終至喪失其還債之意願，則債權人反之能實際
        受償的金額勢必大幅降低，因而蒙受實際不利益。本件
        債務人每月收入用以攤還各債權人後所預留本人及子女
        之生活必要費用，僅係維持其基本生活之需求等情已如
        前述，並已將其還款年限延長至條例所規定之最大年限
        八年，以提高其還款成數至52.92%，且因其收入較為微
        薄，為確保其更生方案之可行，乃由第三人陳翰傑擔任
        保證人，故考量其還款能力及所提更生條件應屬允當、
        可行
  （二）按消費者債務清理條例係為使不幸陷於經濟上困境之消
        費者，有重建復甦之機會，經立法院三讀通過之法律，
        對依據條例聲請更生之資格、條件及程序均有明文規定
        ，債務人既已裁定准許開始更生，其權利的行使即應受
        保護。另按該條例第53條第2 項第3 款既已明定更生條
        件最終清償期自認可更生方案裁定確定之翌日起不得逾
        六年，但有特別情事者，得延長為八年。此項規定係為
        避免程序之長期化對債權人及債務人雙方造成過大之負
        擔，及考慮債務人清償能力負荷量所作之限制，從而，
        依消費者債務清理條例之立法目的觀之，實難謂債務人
        尚有超過八年之工作能力，即據以認定其更生聲請係投
        機行為而不許其有重建經濟生活之機會。
  （三）以債務人目前之信用，已殊難再有向他人貸款之機會，
        且考量其收入並不豐厚，預留供其使用之必要生活費用
        亦僅足以維持其基本生活之所需，自無多於金錢及能力
        供其揮霍或奢侈、浪費之可能，復以債務人將長時期履
        行債務義務，必然從中學習如何合理消費並藉此改善其
        消費習慣，以期待將來重新出發，故本院認無限制其生
        活程度之必要，債權人上揭請求實屬多餘。
四、綜上所述，債務人有固定收入，其更生方案之條件公允，且
    無不得認可之消極事由，揆諸消費者債務清理條例之立法目
    的，保障債權人公平受償，謀求消費者經濟生活之更生機會
    及社會經濟健全發展，故不經債權人會議可決，予以認可該
    更生方案。
五、爰依消費者債務清理條例第64條第1 項裁定如主文。
中    華    民    國    98    年    4     月    6     日
                民事執行處  司法事務官  蘇聰藝
上為正本係照原本作成
如不服本裁定，應於裁定正本送達後10日內，以書狀向本院司法
事務官提出異議。
中    華    民    國    98    年    4     月    6     日
                            書  記  官  張文俊
附件（更生方案）：
（一）清償期間：
      自認可更生方案裁定確定之翌日起八年，並以每一個月為
      一期，共計清償96期。
（二）清償之金額及成數：
      １、第1 期～至第36期：每期清償4,000 元。36期共計
          144,000元。
      ２、第37期至第96期，每期清償5,000元。60期共計
          300,000元。
      依本方案所定總清償金額為444,000 元，清償成數為無
      擔保及無優先債權總額之52.92% 。
（三）給付方式：
      由債務人於本裁定確定翌日起，於每月20日前（遇假日順
      延至次上班日），將每期應清償之金額，依各債權人債權
      比例，分別給付給各債權人。
（四）保證人及保證責任範圍：
      保證人：陳翰傑。
      保證責任範圍：履行更生方案之全部責任。

司法院資訊處製作；財團法人民間司法改革基金會備份。
